最高法院刑事判決　　　　　　　　　 111年度台上字第3365號
上　訴　人　阮建昌
選任辯護人　陳冠仁律師
　　　　　　王邵威律師
上列上訴人因違反兒童及少年性剝削防制條例案件，不服臺灣高
等法院臺中分院中華民國111年4月7日第二審判決（111年度上訴
字第227號，起訴案號：臺灣臺中地方檢察署109年度偵緝字第14
51、1452號），提起上訴，本院判決如下：
    主  文
上訴駁回。
    理  由
一、按刑事訴訟法第377 條規定，上訴於第三審法院，非以判決
    違背法令為理由，不得為之。是提起第三審上訴，應以原判
    決違背法令為理由，係屬法定要件。如果上訴理由書狀並未
    依據卷內訴訟資料，具體指摘原判決不適用何種法則或如何
    適用不當，或所指摘原判決違法情事，顯與法律規定得為第
    三審上訴理由之違法情形，不相適合時，均應認其上訴為違
    背法律上之程式，予以駁回。
二、本件原審經審理結果，認為上訴人阮建昌有其事實欄二所載
    違反兒童及少年性剝削防制條例犯行明確，因而維持第一審
    論處上訴人犯以詐術使少年為有對價之性交行為罪刑之判決
    ，駁回其該部分在第二審之上訴，已載敘其調查取捨證據之
    結果及憑以認定犯罪事實之心證理由，就上訴人否認犯罪之
    供詞及所辯，認非可採，亦依調查所得證據予以論述指駁，
    有卷存資料可資覆按。
三、上訴意旨略以：㈠上訴人與被害人Ａ女（真實姓名、年籍詳
    卷）間之通訊軟體LINE對話紀錄僅足證明渠等有談論包養事
    宜，不足以佐證性交事實，原審未勘驗上訴人之身體，僅憑
    Ａ女有瑕疵之指訴遽為不利上訴人之認定，有不依證據認定
    事實及調查未盡之違法。㈡修正後之兒童及少年性剝削防制
    條例第32條第 1項增列招募之行為態樣，擴大可罰範圍，顯
    未較有利於上訴人，原判決未依刑法第2條第1項為新舊法比
    較，適用修正前之兒童及少年性交易防制條例第23條第 1項
    規定，有適用法令不當之違誤。
四、犯罪事實之認定、證據之取捨及證明力之判斷，俱屬事實審
    法院之職權，此項職權之行使，倘不違背客觀存在之經驗法
    則或論理法則，即不違法，觀諸刑事訴訟法第155條第1項規
    定甚明，自無許當事人任憑主觀妄指為違法，而資為合法之
    第三審上訴理由。原判決認定上訴人上開犯行，係綜合上訴
    人之供述、證人即被害人Ａ女不利於上訴人之證詞，酌以所
    列其餘證據資料及案內其他證據調查之結果而為論斷，詳敘
    憑為判斷上訴人明知Ａ女為未滿18歲之少年，所指證上訴人
    於所載時地，以LINE傳送願以每月新臺幣 9萬元至24萬元之
    代價包養等不實內容，詐騙Ａ女同意為有對價之性交行為等
    證詞與事實相符，所為已該當以詐術使少年為有對價之性交
    行為罪構成要件，復說明Ａ女對於有與上訴人發生性交行為
    之主要情節，前後指訴一致，勾稽卷附上訴人與Ａ女之LINE
    對話紀錄截圖、第一審就上訴人身體之勘驗結果等證據資料
    ，足以擔保其指訴非虛等各情之理由綦詳，就上訴人供稱因
    Ａ女要洗澡方同至汽車旅館，在房間內，其僅有親吻、摟抱
    Ａ女等旨辯詞，如何悖於常情或與客觀事證不符，均委無可
    採，悉依相關證據於理由內詳加析論。凡此，概屬原審採證
    認事職權之適法行使，核其論斷說明，衡諸經驗及論理等證
    據法則皆無違背，既非僅以Ａ女不利於上訴人之證言為論罪
    之唯一證據，且綜合調查所得之各直接、間接證據而為論斷
    ，自非法所不許，無所指未憑證據認定事實或欠缺補強證據
    之違法。又所謂補強證據，並非以證明犯罪構成要件之全部
    事實為必要，只須因補強證據與被害人之指述相互利用印證
    ，在客觀上足以使人對該犯罪事實獲得確信之心證者，即足
    當之。本件原判決引用上訴人與Ａ女之LINE對話紀錄內容，
    除談論包養條件外，另有Ａ女於雙方見面前，依循上訴人之
    喜好要求，傳送不同衣著風格供其挑選，並以欲先梳洗為由
    推遲見面時間等情，因認該等對話內容與上訴人被訴之犯罪
    事實具有相當程度關聯性，以此項證據，勾稽上訴人部分供
    述及Ａ女供證情節，酌以案內其他證據資料綜合判斷，足以
    認定上訴人有所載以詐術使少年為有對價之性交行為之犯罪
    事實，自具補強證據適格，經合法調查後，採為論罪之部分
    佐證，要屬其採證認事職權之適法行使，於法並無違誤。
五、刑法第2條第1項規定「行為後法律有變更者，適用行為時之
    法律。但行為後之法律有利於行為人者，適用最有利於行為
    人之法律」，係規範行為後法律變更所生新舊法比較適用之
    準據法；所稱「行為後法律有變更者」，係指犯罪構成要件
    有擴張、減縮，或法定刑度有更異等情形。故行為後應適用
    之法律有上述變更之情形者，法院應綜合其全部罪刑之結果
    而為比較適用。惟若新、舊法之條文內容雖有所修正，然其
    修正內容與罪刑無關，僅為單純文義之修正、條次之移列，
    或將原有實務見解及法理明文化等無關有利或不利於行為人
    之情形，則非屬上揭所稱之法律有變更，自不生新舊法比較
    之問題，而應依一般法律適用原則，逕行適用裁判時法。本
    件原判決已說明：修正前兒童及少年性交易防制條例第23條
    第 1項之規定，與修正後兒童及少年性剝削防制條例第32條
    第 1項之規定，經比較結果，新、舊法之條文內容雖有部分
    修正及條次之移列，然罪刑並未變更，僅將「未滿18歲之人
    為性交易」變更為「兒童或少年為有對價之性交或猥褻行為
    」，屬文字用語之修正，至新法增列「招募」之行為態樣，
    與上訴人被訴之犯行無涉，則上開法條之修正既無關罪刑，
    即非前述「法律有變更」之情形，自不生新舊法比較適用之
    問題。故上訴人本件所為應依一般法律適用原則，逕行適用
    裁判時法即修正後兒童及少年性剝削防制條例之規定論處等
    旨甚詳，核其論斷於法並無違誤。上訴意旨㈡所指，顯係誤
    解法律之規定，非適法之第三審上訴理由。
六、刑事訴訟法所稱依法應於審判期日調查之證據，係指與待證
    事實有重要關係，在客觀上顯有調查必要性之證據而言，其
    範圍並非漫無限制，必其證據與判斷待證事實之有無，具有
    關聯性，得據以推翻原判決所確認之事實，而為不同之認定
    ，若僅枝節性問題，或所證明之事項已臻明確，或就同一證
    據再度聲請調查，自均欠缺其調查之必要性，未為無益之調
    查，無違法可言。原判決綜合案內證據資料，已載明上訴人
    確有所載違反兒童及少年性剝削防制條例犯行之論證，就上
    訴人聲請再次勘驗身體，何以不具調查之必要性，已記明其
    裁酌理由，係以事證明確，未為無益之調查，概屬原審法院
    調查證據之裁量範疇，難認有證據調查未盡之違法。
七、依上所述，上訴意旨無非係對原審採證認事職權之適法行使
    ，徒以自己說詞，任意指為違法，且為單純事實之爭執，難
    謂已符合首揭法定上訴要件，應認其上訴為不合法律上之程
    式，予以駁回。
據上論結，應依刑事訴訟法第395條前段，判決如主文。
中    華    民    國   111    年    8     月    3     日
                  刑事第七庭審判長法  官  段  景  榕  
                                  法  官  沈  揚  仁  
                                  法  官  楊  力  進  
                                  法  官  汪  梅  芬  
                                  法  官  宋  松  璟  
本件正本證明與原本無異
                                  書記官
中    華    民    國   111    年    8     月    11    日